【裁判字號】    98,交抗,299
【裁判日期】    980604
【裁判案由】    聲明異議
【裁判全文】
臺灣高等法院高雄分院刑事裁定         98年度交抗字第299號
抗  告  人
即異議人    甲○○
上列抗告人因違反道路交通管理處罰條例聲明異議案件，不服臺
灣高雄地方法院97年度交聲字第2846號民國98年4 月30日裁定，
提起抗告，本院裁定如下：
    主  文
原裁定撤銷。
甲○○不罰。
    理  由
一、抗告意旨略以：本件交通違規如確係抗告人即受處分人（下
    稱抗告人）甲○○駕車所為，則於斯時抗告人之駕照尚在吊
    扣期間，執勤員警即應依道路交通管理處罰條例第21條第1
    項第5 款之規定，當場禁止抗告人駕駛車輛，惟當時執勤員
    警不僅未依法當場禁止抗告人駕駛，嗣監理機關又將抗告人
    業已吊扣之駕照予以發回，由此可證抗告人並無於駕照吊扣
    期間駕車之交通違規行為。再抗告人所經營之公司，業務人
    員眾多，且流動性甚大，監理機關於本件交通違規舉發後7
    年始行裁罰，抗告人實無法查知係由何人駕駛車輛違規，原
    審遽然駁回抗告人之異議，尚有未恰，爰依法提起抗告，請
    求另為適法之裁定等語。
二、按法院受理有關交通事件，準用刑事訴訟法之規定，道路交
    通管理處罰條例第89條前段定有明文。次按，事實之認定，
    應憑證據，如未能發現相當證據，或證據不足以證明，自不
    能以推測或擬制之方法，為裁判基礎；且認定不利於被告之
    事實須依積極證據，苟積極證據不足為不利於被告事實之認
    定時，即應為有利於被告之認定（最高法院40年度臺上字第
    86號、30年度上字第816 號判例意旨參照）。
三、原處分機關認抗告人有違反94年12月28日修正前道路交通管
    理處罰條例第21條第1 項第7 款（即現行道路交通管理處罰
    條例第21條第1 項第5 款）之汽車駕駛人，駕照吊扣期間駕
    車之行為，無非以花蓮縣警察局舉發違反道路交通管理事件
    通知單、汽車駕照吊扣資料報表為其論據。
四、抗告人雖不否認其所執有之駕照，業因其於90年6 月30日之
    酒後駕車交通違規行為，而經監理機關予以吊扣（吊扣期間
    自90年7 月31日至91年7 月30日）；又車牌號碼WJ-5561 號
    自用小客車既係所經營之太偉車業有限公司所有等情，然則
    否認其有於91年3 月29日駕駛車牌號碼WJ-5561 號自用小客
    車至花蓮縣，並於同日晚間22時許為警攔停且掣單舉發之情
    事。經查：
  (一)證人即是時舉發員警欒誠先於原審固證稱：攔停車輛時，我
    們會請當事出示駕照、行照，如果當事人未帶駕照，會請他
    出示例如健保卡等其他證件，再向勤務中心查詢。如果當事
    人所有證件都沒有帶，我們會請當事人寫下姓名、地址，經
    與勤務中心查詢資料吻合的話，我們就會開單，我們查詢的
    就是他陳報的身分證字號與姓名是否吻合等語（見原審卷第
    24至25頁）。然證人欒誠先亦證陳：我不記得當時是為了什
    麼情況攔停這部車，本件駕駛人當時是否有出示本人的身分
    證件，也不記得了等語（見原審卷第24頁）。本件證人欒誠
    先既對舉發當時，駕駛車牌號碼WJ-5561 號自用小客車之駕
    駛人是否曾出示身分證件供其查核，不復記憶，有如前述，
    則實無法排除證人欒誠先當時係依照該名駕駛人所自行書寫
    之身分資料查詢之可能。而於此種情形下，該名駕駛人是否
    確係抗告人，抑係抗告人遭人冒名，即非無疑。
  (二)又證人欒誠先於原審雖又證稱：當事人應該是有提供證件給
    我們查，我稍微有記起來，本件他是因為不爽，所以拒簽等
    語（見原審卷第25頁）。而前開花蓮縣警察局舉發違反道路
    交通管理事件通知單（見原審卷5 頁反面）「收受通知聯者
    簽單」欄上，亦確係記載「拒簽」2 字。惟本院審諸證人欒
    誠先身為交通執勤員警，每日所處理之交通違規事件，衡情
    應不在少數，而其遭遇不服取締，拒絕簽名之事件，應亦非
    寡有，苟謂其能於迄舉發日（即91年3 月29日）將近7 年之
    原審審理日（即98年1 月21日），仍清晰記憶本件舉發之時
    ，該名駕駛人是否曾提供身分證件供其查詢，誠然悖諸常理
    。況證人欒誠先於原審本係證述：不記得本件駕駛人當時是
    否有出示本人的身分證件等語；嗣始改稱：當事人「應該」
    是有提供證件給我們查等語，揆其所述，前後已有不一。且
    縱依其之後所述，亦僅屬證人欒誠先個人推測之詞，仍未能
    肯定斯時該駕駛車牌號碼WJ-5561 號自用小客車之駕駛人究
    有無提出證件用供查詢，是尚難憑據證人欒誠先於原審所為
    之證詞，即為抗告人不利之認定。再本件斯時駕車之人確有
    拒絕於舉發單上簽收之情，雖亦經證人欒誠先證陳如上，並
    有前開花蓮縣警察局舉發違反道路交通管理事件通知單存卷
    可稽，然證人欒誠先舉發本件交通違規時，駕駛人是否因情
    緒反應不佳而拒絕簽收舉發單，與斯時該車輛是否抗告人所
    駕駛，要屬二事，自不得僅憑斯時該駕駛人有拒絕簽收舉發
    單之舉，而前開花蓮縣警察局舉發違反道路交通管理事件通
    知單「收受通知聯者簽單」欄上，亦確係記載「拒簽」2 字
    ，即為必係抗告人斯時所拒簽，並進而執該花蓮縣警察局舉
    發違反道路交通管理事件通知單為是時之駕駛人係抗告人之
    認定。
  (三)綜上，車牌號碼WJ-5561 號自用小客車雖係係抗告人所經營
    之太偉車業有限公司所有，然依據卷存證據，既無法達於通
    常一般之人均不致有所懷疑、而得確信91年3 月29日駕駛車
    牌號碼WJ-5561 號自用小客車至花蓮縣而遭警攔停，並掣單
    告發之駕駛人即係抗告人，即依諸上開最高法院判例意旨所
    示，即應為抗告人有利之認定。原處分機關認抗告人有汽車
    駕駛人，於駕照吊扣期間駕車之行為，因而依94年12月28日
    修正前道路交通管理處罰條例第21條第1 項第7 款之規定，
    裁罰抗告人新臺幣1 萬2,000 元，並吊銷駕駛執照，1 年內
    禁考，即有違誤。乃原裁定未將原處分機關所為之裁罰處分
    撤銷，反將抗告人之異議駁回，即有未合，自應由本院將原
    裁定撤銷，並自為裁定改諭知抗告人不罰。
據上論結，應依道路交通案件處理辦法第26條，刑事訴訟法第41
3 條，裁定如主文。
中    華    民    國    98    年    6     月    4     日
                  刑事第一庭    審判長法  官  翁慶珍
                                      法  官  莊崑山
                                      法  官  徐美麗
以上正本證明與原本無異。
不得再抗告。
中    華    民    國    98    年    6     月    4     日
                                      書記官  賴梅琴


司法院資訊處製作；財團法人民間司法改革基金會備份。
